臺灣高雄地方法院刑事判決　　　　　　　95年度訴字第3836號
公　訴　人　臺灣高雄地方法院檢察署檢察官
被　　　告　乙○○
指定辯護人　本院公設辯護人丁○○
上列被告因公共危險案件，經檢察官提起公訴（95年度偵字第
25314號），本院判決如下：
    主  文
乙○○放火燒燬現供人使用之住宅未遂，處有期徒刑貳年，緩刑
伍年，並向指定之公益團體、地方自治團體或社區提供貳佰肆拾
小時之義務勞務。緩刑期內付保護管束。扣案之打火機壹個沒收
。
    事  實
一、乙○○於民國95年1月2日起，即向丙○○承租位於高雄市○
    鎮區○○路196號2樓房間，用以供作其平日生活起居之用，
    嗣於同年9月22日13時許，因其所有之機車停放於碼頭邊遭
    竊，致心情不佳，遂於上開租屋處飲酒解愁，情緒亦因而處
    於起伏且不穩定之狀態，竟在明知上開住處係現供人使用之
    住宅之情形下，仍基於放火燒燬該住宅之犯意，於當日13時
    30分許，翻倒2 樓走道旁之瓦斯桶，並持自備之打火機，點
    燃丙○○以塑膠袋包裹而堆放於上址2 樓樓梯旁木製櫥具上
    之廢棄衣物，欲點燃瓦斯燒燬住宅。適於屋內1 樓觀看電視
    之丙○○，因聽聞2 樓傳來物體碰撞地面之聲響，乃至2 樓
    察看，發現上開包裹廢棄衣物之塑膠袋，已經著火開始燃燒
    ，遂以洗澡用之水瓢裝水將火勢撲滅，而未達到房屋燒燬之
    程度。丙○○並勸諭欲進一步洩漏瓦斯氣體，企圖再以打火
    機引燃火勢之乙○○回房休息後，隨即立刻下樓報警處理，
    嗣經警方據報前往現場處理，並扣得乙○○所有之上開打火
    機1 個。
二、案經高雄市政府警察局前鎮分局報請臺灣高雄地方法院檢察
    署檢察官偵查起訴。
    理  由
壹、證據能力部分：按被告以外之人於偵查中向檢察官所為陳述
    ，除顯有不可信之情況者外，得為證據，刑事訴訟法第159
    條之1 第2 項定有明文。查本件證人丙○○於檢察官偵查中
    具結後證述，並無證據顯示檢察官在偵查時有不法取供之情
    形，亦查無證據顯示上開證述有顯不可信之情況，依上開說
    明，其於偵查中之證言具有證據能力。
貳、實體部分：
一、訊據被告乙○○固坦承其於95年9 月22日13時許，因其所有
    之機車停放於碼頭邊遭竊，致心情不佳，遂於其租屋處飲酒
    解愁，並於同日13時30分許，翻倒2 樓走道旁之瓦斯桶，並
    持自備之打火機，點燃丙○○以塑膠袋包裹而堆放於上址2
    樓樓梯旁木製櫥具上之廢棄衣物，欲點燃瓦斯乙節不諱，惟
    矢口否認有何放火燒燬住宅之故意，辯稱：伊當時喝醉了，
    當時的精神並不清楚，伊並無燒燬住宅之意思云云，惟查：
  (一)被告於前揭時地，因心情不佳，飲酒後，於其向丙○○所承
    租之2 樓樓層內，以自備之打火機放火點燃丙○○堆放於2
    樓樓梯旁之衣物，致使洪松清以包裹衣物之塑膠袋因而起火
    燃燒之事實，業據證人丙○○於偵查中結證稱：我於95年9
    月22日13時30分在1 樓看電視，聽到碰一聲，由於我並不清
    楚是何原因發生碰一聲的情形，便趕到樓上去看，隨即在2
    樓走道上看到火在燃燒衣服，便趕快用水瓢將火澆熄。被告
    當時則站在瓦斯桶邊，瓦斯桶倒下，管線還沒有拆除，被告
    手持打火機對我嗆聲「他要點火，讓瓦斯燃燒」，當時他蹲
    下手持打火機，我跟他說「你進去房內，不要亂來」，我就
    趕緊到樓下去，並趕快打電話報警等語（見偵查卷第30至31
    頁）；復於本院審理時具結後證述：我聽到2 樓碰一聲，我
    到2 樓後看到1 包衣服著火，那包衣服是放在樓梯旁的櫥子
    ，被告人在兩步後面把瓦斯桶翻倒在地，手拿打火機作勢要
    點火，我看到後先把著火的衣服用水澆熄，因為火還沒有很
    大，所以用洗澡用的水瓢裝水把火澆熄，因為被告有喝酒，
    我跟他講不要亂來，叫他進房間休息，他都沒有什麼回應，
    我下樓後就報警，之後警察到後把被告帶去警局作筆錄，我
    是想說要警告他一下，但警察說被告不能回來要移送地檢署
    等語（見本院卷第51至55頁）。又警方於95年9 月22日18時
    5 分許，對被告施以呼氣酒精濃度測試結果，其呼氣所含酒
    精濃度值高達每公升1.24毫克（而該等測試距離案發之初已
    逾4 小時，顯見被告於案發當時之吐氣所含酒精濃度遠高於
    此），此有吐氣所含酒精濃度測試結果單1 紙附卷可佐（見
    偵查卷第19頁），顯然被告在案發前確有飲酒，復參諸丙○
    ○與被告係屬房東房客關係，平日且同住一處，而兩人素無
    嫌隙，應無設詞構陷之動機，苟非其已因被告所為情節已屬
    嚴重，當無向警報案之必要。此外，並有供被告縱火用之打
    火機1 個扣案足憑及案發現場照片5 張在卷可稽（見偵查卷
    第13至15頁），上開事實，堪以認定。
  (二)按刑法第173 條所稱之「放火」，係指行為人對於特定物，
    故意以火力使之燃燒者而言；是若行為人僅為前置階段，而
    尚未至「故意以火力使之燃燒」者，則其行為僅止於「預備
    」階段，而不能謂已著手於「放火」構成要件行為之實施。
    再刑法第173 條第1 項之放火燒燬現供人使用之住宅罪，所
    謂「燒燬」，係指該住宅主要部分或效用滅失之燒燬，最高
    法院89年度台上字第2495號著有判決可資參照。查被告以其
    自備之打火機引燃其內包裹著同具易燃性質衣物之塑膠袋，
    自客觀事實而論，被告之行為已屬開始實施「故意以火力使
    之燃燒」之行為，參以被告所點燃之物品復可隨時引燃且又
    鄰近木製之櫥具，亦已具備燒燬住宅之危險可能性，並顯現
    出「放火」構成事實之危險，準此，被告既有火力引置之客
    觀媒介行為，則其顯然已經開始著手為放火燒燬住宅構成要
    件行為之實施，非僅止於「預備」放火之行為前置階段，或
    燒燬他人之物品而已。是以，被告辯稱其並無燒燬住宅之故
    意乙節，洵屬無據。
  (三)綜上所述，被告上開所辯，不足採信，本件事證明確，被告
    犯行堪以認定，應依法論科。
二、被告雖基於放火燒燬現供人使用住宅之犯意而為放火行為，
    因被害人丙○○發現即時滅火，火勢尚未延燒至房屋主體結
    構，僅造成丙○○用以包裹衣物之塑膠袋外部部分燒燬，且
    屋體表面並未殘留有污漬等火燒痕跡，屋體結構亦未見有何
    變異，故堪認該住宅之主要效用尚未喪失，是未生燒燬該住
    宅之結果。是核被告所為，係犯刑法第173 條第3 項、第1
    項之放火燒燬現供人使用之住宅未遂罪。被告已著手於放火
    行為之實施，而未生燒燬之結果，為未遂犯，爰依刑法第25
    條第2 項之規定，按既遂犯之刑減輕其刑。又刑法第176 條
    之準放火罪，係故意以火藥、蒸氣、電氣、煤氣或其他爆裂
    物炸燬前3 條之物為構成要件，必其燒燬之原因，係由於爆
    炸所致，即藉其爆風、高熱等急烈膨脹力，致其物毀壞或焚
    燬之義，如單純以爆裂物為放火之方法，並非利用其膨脹力
    使之炸燬者，應逕依放火罪論處，不成立本罪（最高法院89
    年度臺上字第4378號判決參照），本案被告欲以點燃瓦斯之
    方法燒燬住宅，僅單純係以爆裂物為放火之方法，並非利用
    其膨脹力使之炸燬，應逕依放火罪論處，公訴人認被告係涉
    犯刑法第176 條之準放火罪尚有未恰，惟起訴基本事實同一
    ，爰依法變更起訴法條。又本件被告僅以打火機點燃包裹衣
    物之塑膠袋，且在丙○○以水將火勢澆熄時，並未加以阻止
    ，復在丙○○之勸諭下，立即打消進一步引燃瓦斯之念頭，
    其行為所生危害尚非重大，實屬情輕法重，揆其犯罪情狀客
    觀上顯有堪予憫恕之處，如逕以宣告最低度之刑罰，猶嫌過
    重，爰依刑法第59條之規定減輕其刑，並依法遞減其刑。爰
    審酌被告僅因平日賴以代步之機車遭竊，即借酒澆愁，且酒
    後燒燬住宅內之物品，不惟對自身及同居一處之房東及鄰居
    將造成莫大危害卻仍恣意為之，惟其接受審訊態度良好，亦
    能適時積極悔悟，加以並未燒燬住宅之主要結構，且於犯後
    坦承部分犯行，並已獲得丙○○之原諒等一切情狀，量處如
    主文所示之刑。末查，被告前受有期徒刑以上刑之宣告，執
    行完畢後，5 年以內未曾因故意犯罪受有期徒刑以上刑之宣
    告，有台灣高等法院被告前案紀錄表在卷可稽，又係因物品
    失竊一時衝動難抑所致，且事後亦深具悔意，經此刑之宣告
    後，應知警惕而無再犯之虞，本院因認暫不執行其刑為當，
    爰併依刑法第74條第1 項第2 款併諭知緩刑5 年，並命被告
    向指定之公益團體義務勞務240 小時，期能藉由服務地方機
    會，認識社會實態，並重新培養健全處事，及尊重法治暨社
    會公共安全與他人生命財產權益之正確心態，裨重新融入社
    會既有體制與生活秩序。至其應如何執行，宜由執行檢察官
    考量其所犯罪名，並參酌其性別、家庭、身分、職業、經歷
    、特殊專長、體能狀況及素行紀錄與參加意願等個人因素，
    再依義務勞務執行機關（構）之地域、特性及勞務內容等為
    適當之安排，併此敘明。又因本院對被告為刑法第74條第2
    項第5 款提供義務勞務之宣告，應併依刑法第93條第1 項第
    2 款之規定，諭知於緩刑期內交付保護管束。又扣案之打火
    機1 個，係屬被告所有，業據其供述在卷，且係供本案犯罪
    所用之物，爰依刑法第38條第1 項第2 款規定，併予宣告沒
    收。
據上論斷，應依刑事訴訟法第299 條第1 項前段、第300 條，刑
法第173 條第3 項、第1 項、第25條第2 項、第59條、第74條第
1項 第2 款、第74條第2 項第5 款、第93條第1 項第2 款、第38
條第1 項第2 款，判決如主文。
本案經檢察官甲○○到庭執行職務
中　　華　　民　　國　　96　　年　　2 　　月　　6 　　日
　　　　　　　　　刑事第十二庭  審判長法　官  施柏宏
                                      法  官  黃宗揚
                                      法  官  洪能超
以上正本證明與原本無異。
如不服本判決，應於判決送達後10日內，向本院提出上訴狀。
中　　華　　民　　國　　96　　年　　2 　　月　　6 　　日
　　　　　　　　　　　　　　　　      書記官  曾小玲
附錄本案論罪科刑適用之法條：
中華民國刑法第173條
（放火或失火燒燬現住建築物及交通工具罪）
放火燒燬現供人使用之住宅或現有人所在之建築物、礦坑、火車
、電車或其他供水、陸、空公眾運輸之舟、車、航空機者，處無
期徒刑或7 年以上有期徒刑。
失火燒燬前項之物者，處1 年以下有期徒刑、拘役或5 百元以下
罰金。
第1 項之未遂犯罰之。
預備犯第1 項之罪者，處1 年以下有期徒刑、拘役或3 百元以下
罰金。
